臺灣基隆地方法院基隆簡易庭小額民事判決
110年度基小字第2035號
原      告  陳品妤  


被      告  曾子庭  

上列當事人間損害賠償事件，原告就本院民國110年度基交簡字
第104號過失傷害案件提起刑事附帶民事訴訟，經本院刑事庭以1
10年度基交簡附民字第3號裁定移送而來，本院於110年11月17日
辯論終結，判決如下：
    主      文
被告應給付原告新臺幣貳萬貳仟伍佰零陸元。
原告其餘之訴駁回。
訴訟費用新臺幣壹仟元，其中新臺幣柒佰元由被告負擔，餘由原
告負擔。
本判決第一項得假執行。但被告如以新臺幣貳萬陸仟柒佰零陸元
為原告預供擔保，得免為假執行。
    事實及理由
一、原告主張：
  　被告於民國109年11月10日上午8時10左右，駕駛G8-0643號
    自用小貨車，沿基隆市中山區新西街（支線道）往西定路方
    向駛抵復興路（幹線道）、新西街與西定路交會之三岔路口
    （下稱系爭路口），疏未減速慢行兼未禮讓往來於復興路之
    幹線道車先行，旋貿然左轉而欲駛入復興路（幹線道），適
    有原告騎乘500-NBM號普通重型機車（下稱系爭機車），沿
    基隆市復興路（幹線道）駛抵系爭路口，同亦疏未減速慢行
    俾作隨時停車之準備，以致赫見被告車輛左轉旋急煞失控，
    進而與被告車輛發生碰撞，原告因此受有右髖部挫傷、右大
    腿挫傷、右踝部擦傷與挫傷等傷害。而被告雖因觸犯刑事過
    失傷害罪，經刑事法院以110年度基交簡字第104號刑事簡易
    判決，判處拘役20日，如易科罰金，以新臺幣（下同）1,00
    0元折算1日；然事發迄今，原告所受損害概未獲得任何填補
    ，是原告乃本於侵權行為之法律關係，請求被告賠償醫藥費
    1,548元、工作收入減少2,528元、車輛回復原狀費用27,900
    元、就醫車資175元，以上金額合計32,151元，並聲明：被
    告應給付原告32,151元。
二、被告答辯：
    兩造就系爭事故均有過失，且原告未就「工作收入減少」乙
    事舉證其實，至於車輛修繕亦應扣減折舊方稱合理。
三、本院判斷：
  ㈠查被告於109年11月10日上午8時10左右，駕駛G8-0643號自用
    小貨車，沿新西街（支線道）往西定路方向駛抵系爭路口，
    疏未減速慢行兼未禮讓幹線道車先行，旋貿然左轉而欲駛入
    復興路（幹線道），適有原告騎乘其所有之系爭機車，沿復
    興路（幹線道）駛抵系爭路口，同亦疏未減速慢行俾作隨時
    停車之準備，以致赫見被告車輛旋急煞失控，進而與被告車
    輛發生碰撞，原告因此受有右髖部挫傷、右大腿挫傷、右踝
    部擦傷與挫傷等傷害，嗣刑事法院乃以110年度基交簡字第1
    04號刑事簡易判決，論被告犯過失傷害人罪，並就被告處相
    應之拘役刑在案。此首有本院110年度基交簡字第104號刑事
    簡易判決在卷可稽，並經本院職權查詢臺灣高等法院被告前
    案紀錄暨調取上開刑事案卷確認屬實，且為兩造之所不爭。
    是依上開證據調查結果，本院自堪信「被告駕駛車輛行經系
    爭路口，疏未禮讓往來於復興路之幹線道車先行」，以及「
    原告騎乘系爭機車行經系爭路口，疏未減速慢行俾作隨時停
    車之準備」，同為上揭交通事故之肇事原因。
  ㈡按「行車速度，依速限標誌或標線之規定，無速限標誌或標
    線者，應依下列規定：……行經…無號誌之交岔路口……應減速
    慢行，作隨時停車之準備。」「汽車行駛至交岔路口，其行
    進、轉彎，應依下列規定：……行至無號誌…之交岔路口，支
    線道車應暫停讓幹線道車先行。………。」道路交通安全規則
    第93條第1項第2款、第102條第1項第2款訂有明文。因上開
    規定旨在保障公眾行車安全，俱屬保護他人之法律，倘有違
    反，即應推定為有過失（民法第184條第2項規定參照）。本
    件被告於旨揭時、地，駕駛車輛行經系爭路口，疏未禮讓往
    來於復興路之幹線道車先行，而原告騎乘系爭機車行經系爭
    路口，同亦疏未減速慢行俾作隨時停車之準備，終至本件事
    故無可迴避如前，是兩造均已明確違反道路交通安全規則之
    相關規定，彼等互有過失甚明；又被告既違反交通法規，以
    致系爭事故無可迴避，則其過失行為與系爭事故之發生，自
    有相當因果關係存在。第按因故意或過失，不法侵害他人之
    權利者，負損害賠償責任；汽車、機車或其他非依軌道行駛
    之動力車輛，在使用中加損害於他人者，駕駛人應賠償因此
    所生之損害，民法第184條第1項前段、第191條之2前段規定
    甚明；今被告既違反交通法規以致釀禍，從而導致原告身體
    受傷、車輛受損，則被告之過失行為與系爭事故之損害結果
    ，當然具有相當因果關係，準此，被告自應依法對原告負過
    失侵權行為之損害賠償責任。茲就原告主張之損害範圍，逐
    項審酌如下：
  ⒈醫藥費1,548元：
　　原告主張其因系爭事故而至基隆長庚紀念醫院就診，並須添
    置紗布、貼布、棉棒等醫療耗材，為此支出醫藥費總計1,54
    8元等節，悉經原告提出與其主張相符之免用統一發票收據
    、基隆長庚紀念醫院收據、藥局購買明細等件為證；核屬因
    醫療而支出之必要費用，且為被告之所不爭。從而，原告關
    此請求，自有理由而應准許。
  ⒉薪資損失2,528元：
　　原告主張其於海科館任職，協助展場開關及驗票券，工作性
    質必須久站，故其「右髖部挫傷、右大腿挫傷、右踝部擦傷
    」之結果，已然就其工作造成妨礙，原告為此請假2天，因
    原告每日工時8小時、每小時薪資158元，故可推知原告受有
    相當於2,528元之工作損失（計算式：158元×8小時×2天＝2,5
    28元）等情，業據原告提出優利資源整合股份有限公司在職
    證明書為憑，經核無訛。至被告雖稱原告無「不能工作之醫
    囑診斷」，亦無「公司開立之請假證明」；然原告因工讀性
    質而難要求開立請假證明，並因工作性質必須久站而有2日
    不能到工，凡此除經原告敘稱在卷，核其所陳，亦與其所執
    「優利資源整合股份有限公司在職證明書」足相稽合，是予
    參互對照，原告主張其因系爭事故而有2,528元之工作損失
    ，自有根據而為可採。
  ⒊車輛回復原狀費用27,900元：
    原告主張系爭機車乃其所有，因遇系爭事故必須修繕，回復
    原狀貲費總計27,900元乙情，業據提出與其主張相符之隆興
    機車行免用統一發票收據為證，並據本院職權查詢系爭機車
    之車籍資料確認屬實，有公路監理電子閘門查詢列印紙本存
    卷為憑；至「材料（零件）折舊」雖向為民事實務之所採，
    然參諸最高法院77年5月17日民事庭總會決議：「……依民法
    第196條請求賠償物被毀損所減少之價額，得以修復費用為
    估定之標準，但以必要者為限（例如：修理材料以新品換舊
    品，應予折舊）。『被害人如能證明其物因毀損所減少之價
    額，超過必要之修復費用時，就其差額，仍得請求賠償』」
    ，核亦足見，並非任何涉及「材料以新換舊」之情形，均應
    不問情節一律折舊，尤以系爭機車更換零件之目的，係為回
    復「系爭機車之整體效用」，而非意在回復其間相關零件之
    價值，再加上系爭機車之市場行情，既不因施工材料之「以
    新換舊」而有提昇，則原告當亦無從因施工材料之「以新換
    舊」而受利益，從而，因認本件亦不生「材料應予折舊」之
    問題。基此，原告主張其因系爭事故而須支出系爭機車修繕
    貲費27,900元等語，亦有根據且為合理。
  ⒋就醫車資175元：
    原告主張其因系爭傷害而需往返就醫，為此支出車資合計17
    5元乙情，業經提出其往返就醫之車資證明為據；考量原告
    「右髖部挫傷、右大腿挫傷、右踝部擦傷」之結果，勢必衍
    生車輛代步之需求，是原告主張其因系爭事故而有就醫車資
    175元之財產損失，本院亦應採納方屬公允。
  ⒌綜上，原告因系爭事故所得請求賠償之金額，總計32,151元
    （計算式：醫藥費1,548元＋薪資損失2,528元＋車輛修繕費27
    ,900元＋就醫車資175元＝32,151元）。
  ㈢末按損害之發生或擴大，被害人與有過失者，法院得減輕賠
    償金額或免除之；前二項之規定，於被害人之代理人或使用
    人與有過失者，準用之，民法第217條第1項、第3項分別定
    有明文。又民法第217條第1項規定，目的在謀求加害人與被
    害人間之公平，倘受害人於事故之發生亦有過失，由加害人
    負全部賠償責任，未免失諸過酷，是以賦與法院得不待當事
    人主張，減輕其賠償金額或免除之職權。換言之，基於過失
    相抵之責任減輕或免除，非僅為抗辯之一種，亦可使請求權
    全部或一部為之消滅，故裁判上得以職權斟酌之（最高法院
    85年台上字第1756號判例意旨參照）。查「被告駕駛車輛行
    經系爭路口，疏未禮讓往來於復興路之幹線道車先行」，以
    及「原告騎乘系爭機車行經系爭路口，疏未減速慢行俾作隨
    時停車之準備」，均為本件交通事故之肇事原因，此業經本
    院論述如前，是原告就系爭事故之發生，當然「與有過失」
    。本院審酌兩造就系爭事故之原因力大小及其過失情節，認
    被告、原告各應負擔70%、30%之過失責任，如此始稱允當；
    從而，原告因系爭事故得對被告請求賠償之範圍，自以32,1
    51元之70%即22,506元為限（計算式：32,151元70%＝22,506
    元，小數點以下四捨五入）。
  ㈣綜上，原告基於侵權行為之法律關係，請求被告給付22,506
    元，為有理由，應予准許；至逾此範圍之請求，則無理由，
    應予駁回。　
五、本件係刑事附帶民事訴訟，而由本院刑事庭移送民事庭者，
    依法原毋需徵收裁判費；惟系爭機車修繕貲費27,900元，原
    告尚不得依刑事附帶民事訴訟程序請求賠償，為期原告起訴
    程式之合法無違，原告乃向本院補繳第一審裁判費1,000元
    ，故本件第一審訴訟費用確定為1,000元。本院考量原告請
    求被告賠償系爭機車修繕貲費之部分，係經本院判准其中之
    70%（其餘30%應由原告自行承擔），爰依民事訴訟法第79條
    規定，諭知關此費用由兩造負擔如主文第三項所示。
六、本判決原告勝訴部分，係適用小額訴訟程序所為被告敗訴之
    判決，爰依民事訴訟法第436條之20之規定，職權宣告假執
    行，併依同法第436條之23準用同法第436條第2項，再準用
    同法第392條第2項規定，酌情宣告被告預供相當之擔保金額
    後得免為假執行。
中　　華　　民　　國　　110 　年　　11　　月　　17　　日
                  基隆簡易庭法  官   王慧惠
以上正本係照原本作成。　　　　　　　　　   
對於本件判決如有不服，應於收受送達後20日內向本院提出上訴
書狀，上訴於本院合議庭，並按他造當事人之人數附具繕本。
當事人之上訴，非以判決違背法令為理由不得為之，上訴狀應記
載上訴理由，表明下列各款事項：
㈠原判決所違背之法令及其具體內容。
㈡依訴訟資料可認為原判決有違背法令之具體事實。
如委任律師提起上訴者，應一併繳納上訴審裁判費。　　　　
中　　華　　民　　國　　110 　年　　11　　月　　17　　日
                            書記官   姚安儒